臺灣臺中地方法院民事判決
111年度家繼小字第5號
原      告  邱楚喬  
            邱鈺安  
共      同
訴訟代理人  邱耀昌  
被      告  陳坤蔘  
上列當事人間回復特留分事件，本院於民國111年10月21日言詞
辯論終結，判決如下：
      主  文
一、被告應將車身號碼RFBSJ25HEAB121769號（原車牌號碼000-0
    00號）、光陽廠牌、出廠年月日為西元2010年2月之銀色普
    通重型機車返還予原告公同共有。
二、訴訟費用新臺幣壹仟元由被告負擔。
三、本判決第一項得假執行。 　　
      事實及理由
壹、程序方面：
　　按訴狀送達後，請求之基礎事實同一，或不甚礙於被告之防
    禦及訴訟之終結者，原告得將原訴變更或追加他訴。被告於
    訴之變更或追加無異議，而為本案之言詞辯論者，視為同意
    變更或追加，家事事件法第51條準用民事訴訟法第255條第1
    項第2、7款、第2項分別定有明文。又訴之變更後，原訴視
    為撤回，法院僅就變更之新訴裁判。本件原告起訴主張訴外
    人即被繼承人陳淑貞（下稱逕稱其姓名）以遺囑將名下之車
    牌號碼000-000號普通重型機車（下稱系爭機車）留予被告
    而侵害原告之特留分，並以系爭機車之市價為新臺幣（下同
    ）18,000元，主張依民法第179條之法律關係，請求被告應
    給付原告8,000元。嗣原告於民國111年10月21日變更請求權
    基礎為民法第1146條、第767條，並變更聲明為被告應返還
    車牌號碼000-000號機車予原告公同共有，核其變更後主張
    之事實，均係本於被告取得陳淑貞之系爭機車所衍生之遺產
    繼承紛爭，證據資料共通，基礎事實同一，而不甚礙於被告
    之防禦及訴訟之終結，且被告當庭未予爭執，並為本案之言
    詞辯論，揆諸上揭規定，原告所為訴之變更，應屬適法，本
    院僅須就其變更後之新訴為裁判，合先敘明。
貳、實體方面：　　
一、原告主張：
㈠、陳淑貞於109年1月25日死亡，原告為陳淑貞之子女，依法對
    於其遺產各有應繼分2分之1。惟陳淑貞所遺之系爭機車，現
    為被告占有，而系爭機車之價值尚有18,000元。為此，爰依
    民法第1146條、第767條規定，請求被告將系爭機車返還予
    原告公同共有等語。
㈡、並聲明：被告返還系爭機車予原告公同共有。
二、被告則以：
㈠、原告所主張之機車價值，被告不認同，又被告係依據陳淑貞
    之遺書而將系爭機車牽回家，且被告均未使用系爭機車。另
    經詢問機車行，系爭機車殘值僅餘1,000元，該車已被監理
    所註銷等語置辯。
㈡、並聲明：原告之訴駁回。　　
三、得心證之理由：
㈠、原告主張陳淑貞於109年1月25日死亡，繼承人為其子女即原
    告，而系爭機車為陳淑貞之遺產等情，業據原告提出戶籍謄
    本、繼承系統表為證，又系爭機車之車身號碼為RFBSJ25HEA
    B121769號、廠牌為光陽、出廠年月日為西元2010年2月，牌
    照狀態則為「死亡逕行註銷」乙節，則有交通部公路總局臺
    中區監理所豐原監理站110年5月5日中監豐站字第110010106
    0號函、111年5月30日中監豐站字第1110132055號函暨所附
    車籍查詢資料在卷可稽，復為被告所不爭執，堪信上情為真
    實。 
㈡、原告依民法第1146條繼承回復請求權之規定，請求被告將系
    爭機車返還予原告公同共有：
　1.按繼承權被侵害者，被害人或其法定代理人得請求回復之。
    民法第1146條第1項定有明文。又按繼承人自繼承開始時，
    除民法另有規定及專屬於被繼承人本身之權利義務外，承受
    被繼承人財產上之一切權利義務，無待繼承人為繼承之意思
    表示。繼承權是否被侵害，應以繼承人繼承原因發生後，有
    無被他人否認其繼承資格並排除其對繼承財產之占有、管理
    或處分為斷。凡無繼承權而於繼承開始時或繼承開始後僭稱
    為真正繼承人或真正繼承人否認其他共同繼承人之繼承權，
    並排除其占有、管理或處分者，均屬繼承權之侵害，被害人
    或其法定代理人得依民法第1146條規定請求回復之，初不限
    於繼承開始時自命為繼承人而行使遺產上權利者，始為繼承
    權之侵害。另自命為繼承人而行使遺產上權利之人，必須於
    被繼承人死亡時即已有侵害繼承地位事實之存在，方得謂為
    繼承權被侵害態樣之一；若於被繼承人死亡時，其繼承人間
    對於彼此為繼承人之身分並無爭議，迨事後始發生侵害遺產
    之事實，則其侵害者，為繼承人已取得之權利，而非侵害繼
    承權，自無民法第1146條繼承回復請求權之適用，司法院大
    法官釋字第437號解釋可資參照。
　2.查，互核兩造之主張，尚難認被告有何否認原告為陳淑貞繼
    承人法律上地位之事實，自無從逕認原告之繼承權受侵害，
    揆之前揭規定，被告占有系爭機車之行為，尚無民法第1146
    條繼承回復請求權規定之適用，原告依此規定請求被告返還
    系爭機車，於法不合。
㈢、原告依民法第767條規定，請求被告將系爭機車返還予原告公
    同共有：
　1.按繼承人自繼承開始時，除法律另有規定外，承受被繼承人
    財產上之一切權利義務，民法第1148條定有明文，又所有人
    對於無權侵奪其所有物者，得請求返還之，對於妨害其所有
    權者，得請求除去之，同法第767條規定甚明。
　2.經查，原告主張其為陳淑貞之繼承人，然陳淑貞所遺之系爭
    機車於陳淑貞死亡後遭被告逕行取走而占有迄今等情，為被
    告自認在卷。又被告固辯以其係依陳淑貞之遺書而占有系爭
    機車云云，然參以兩造所提出之陳淑貞手寫遺書記載：「哥
    哥：我真的活的不開心，機車放在這家旅館的大門右邊」等
    語，依其語意，可徵陳淑貞以上述書信告知其兄即被告關於
    系爭機車之停放處所，惟實難逕認陳淑貞有指定遺產分割方
    法或為遺贈之意，則被告辯稱其係依據上開遺書而占有系爭
    機車云云，自屬無據。再者，被告未獲原告同意而擅自取走
    並占有系爭機車迄今，顯已屬對於系爭機車所有權之妨害，
    是原告本於繼承之法律關係及依民法第767條之所有物返還
    請求權之規定，請求被告返還系爭機車予原告公同共有，為
    有理由，應予准許，爰判決如主文第一項所示。
四、本件係依小額訴訟程序為被告敗訴之判決，依家事事件法第
    51條準用民事訴訟法第436條之20規定，應依職權宣告假執
    行。
五、訴訟費用負擔之依據：家事事件法第51條，民事訴訟法第78
    條。
中　　華　　民　　國　　111 　年　　11　　月　　4 　　日
                  家事法庭      法  官  謝珮汝
以上正本係照原本作成。
如對本判決上訴，須於判決送達後20日內向本院提出上訴狀（須
附繕本）。
如委任律師提起上訴者，應一併繳納上訴審裁判費。
中　　華　　民　　國　　111 　年　　11　　月　　4 　　日
                                書記官  劉燕媚